臺灣臺中地方法院刑事判決
110年度原訴字第41號
公  訴  人  臺灣臺中地方檢察署檢察官
被      告  羅隋潔馨





選任辯護人  薛力榮律師
上列被告因詐欺案件，經檢察官提起公訴（110年度偵字第1248
號、第2088號），本院判決如下：
    主    文
丁○○○共同犯詐欺取財罪，處有期徒刑捌月。
    犯罪事實
一、丙○○（通緝中）與丁○○○前為男女朋友，丁○○○明知其並無擔
    任公司掛名負責人，亦無因此獲得任何薪資、報酬，竟意圖
    為自己或第三人不法之所有，與丙○○共同基於詐欺取財之犯
    意聯絡，自民國109年6月24日起，由丙○○與丁○○○共同使用L
    INE暱稱「IcE」之帳號，向丁○○○先前性交易認識之友人乙○○以語音通話及文字訊息等方式，佯稱掛名當公司負責人可
    以賺新臺幣(下同)300萬元，這是正當的工作很好賺等語，
    致乙○○陷於錯誤，因而於同年月30日21時10分許，前往臺中
    市○區○○路0段000號，將其國民身分證及自然人憑證等交給
    丙○○，同意擔任公司名義負責人後，渠等再承前詐欺取財之
    接續犯意聯絡，為下列之行為：
㈠、明知無負擔貸款之真意，以掛名負責人須辦理貸款以增加信
    用，後續貸款會由丙○○支付等話術，致使乙○○陷於錯誤，於
    109年7月2日19時36分許，在臺中市○○區○○路0段000號「馥
    漫麵包」，以其名義購買車牌號碼000-0000號自用小客車(
    下稱A車)，並辦理貸款48萬元，嗣由丙○○取走貸款並將A車
    以權利車方式，以12萬元價格轉售予不知情之○○○以涂祐政
    名義簽立讓渡書，後丙○○繳交第1期貸款1萬800元後即未再
    繳款。
㈡、明知無負擔信用卡費用之真意，以掛名負責人須增加信用積
    分，丙○○會支付信用卡費用等話術，致使乙○○陷於錯誤，於
    109年7月3日20時許，在臺中市○區○○路0段000號「○○○珠寶
    銀樓」，分別以其之花旗銀行信用卡刷卡購買8萬8600元金
    飾及台新銀行信用卡刷卡購買11萬元金飾，嗣由丙○○取走金
    飾後再售出，丙○○則僅代繳交9694元之信用卡費用即未再繳
    費。
㈢、明知無負擔貸款之真意，佯以掛名負責人須辦理貸款以增加
    信用積分，後續貸款會由丙○○償還等話術，致使乙○○陷於錯
    誤，於109年7月6日前某時，以其名義購買車牌號碼000-000
    0號大型重機車(下稱B車)，再於109年7月6日19時許，在臺
    中市○○區○○路0段00號「7-11便利商店」，與丙○○介紹之年
    籍不詳之業務人員辦理貸款23萬元，嗣由丙○○將該貸款支付
    購賣B車費用後，丙○○再將B車以權利車方式，以8萬5000元
    轉售予方耀賢(另為不起訴處分)，然丙○○卻未支付貸款。
㈣、明知無負擔貸款之真意，佯以掛名負責人須辦理貸款以增加
    信用積分，後續貸款會由丙○○償還等話術，致使乙○○陷於錯
    誤，於109年7月8日20時許，在臺中市○○路0段000號「○○○速
    食店」，丙○○介紹自稱為元大銀行業務之○○○(另為不起訴處
    分)、○○○(另為不起訴處分)出面辦理信用貸款50萬元，待同
    年月15日款項撥付至乙○○帳戶中，丙○○隨即指示乙○○領出並
    交付49萬5000元，丙○○再交付予「呂先生」後得款10萬元，
    惟後續丙○○未償還信用貸款。
㈤、明知並無洗金流增加貸款之情形，卻佯以要洗金流，以提升
    信用等話術，致使乙○○陷於錯誤，於109年7月28日12時52分
    至1時40分許，在臺中市○區○○路000號「郵局」，自其帳戶
    中提領41萬元交付給丙○○，丙○○再交付給「呂先生」，得款
    10萬元，惟嗣後丙○○均未將任何款項匯入乙○○帳戶內，從事
    所謂之洗金流。
㈥、明知無負擔貸款之真意，以掛名負責人須辦理貸款以增加信
    用，後續貸款會由丙○○支付等話術，致使乙○○陷於錯誤，於
    109年8月1日19時20分許，在臺中市○區○○路0段000號，以其
    名義購買車號不詳之自用小客車(下稱C車)，並向乙○○收現
    金7萬元、匯款3萬元，C車再由丙○○轉售予他人，得款21萬
    元，除支付剩餘車款，其餘款項均由丙○○取得。
㈦、明知業已將A車、C車轉讓與他人，於109年8月6日，偕同「呂
    先生」以門號0000-000000號行動電話撥打給乙○○，佯稱乙○○先前購買之A車、C車被扣住了，須結清車貸等語，致乙○○
    陷於錯誤，而於同日，在臺中市北區進化北路與五常街口，
    將48萬元現金交付給丙○○，丙○○再轉交給「呂先生」後得款
    8萬元。
　　嗣因乙○○收到上開貸款、信用卡費催繳通知，始知丙○○等人
    並無繳納之真意，因而報警而悉上情。
二、案經乙○○訴由臺中市政府警察局第五分局報告臺灣臺中地方
    檢察署檢察官偵查起訴。
    理    由
一、證據能力之說明：
㈠、按刑事訴訟法第159條之5規定：「（第1項）被告以外之人於
    審判外之陳述，雖不符前4條之規定，而經當事人於審判程
    序同意作為證據，法院審酌該言詞陳述或書面陳述作成時之
    情況，認為適當者，亦得為證據。（第2項）當事人、代理
    人或辯護人於法院調查證據時，知有第159條第1項不得為證
    據之情形，而未於言詞辯論終結前聲明異議者，視為有前項
    之同意」，其立法意旨在於傳聞證據未經當事人之反對詰問
    予以核實，原則上先予排除，惟若當事人已放棄詰問或未聲
    明異議，基於證據資料愈豐富，愈有助於真實發現之理念，
    且強化言詞辯論原則，法院自可承認該傳聞證據例外擁有證
    據能力。經查，本案有關下述所引用未符合刑事訴訟法第15
    9條之1至第159條之4所示之供述證據，檢察官、被告丁○○○
    及其辯護人均同意有證據能力（本院卷一第215至216頁、本
    院卷二第473頁），且迄於言詞辯論終結前均未聲明異議。
    而本院審酌該等供述證據作成及取得之狀況，並無違法、不
    當或顯不可信之情形，且為證明被告犯罪事實存否所必要，
    以之作為證據，認屬適當，依刑事訴訟法第159條之5規定，
    均具有證據能力。
㈡、關於非供述證述，並無傳聞法則規定之適用，該非供述證據
    如非出於違法取得，並已依法踐行調查程序，即不能謂無證
    據能力（最高法院97年度台上字第1401號、6153號判決要旨
    參照）。查本判決下列所引用之非供述證據，並無證據證明
    係實施刑事訴訟程序之公務員違背法定程序所取得，且檢察
    官、被告及其辯護人均同意有證據能力（本院卷一第215至2
    16頁、本院卷二第473頁），且迄於言詞辯論終結前均未表
    示無證據能力，自應認均具有證據能力。
二、認定犯罪事實所憑證據及理由：
㈠、訊據被告固坦承介紹告訴人乙○○擔任公司之掛名負責人乙情
    ，惟矢口否認有何詐欺取財之犯行，辯稱：我的手機都是放
    在丙○○那裡，都是他在使用，我都沒有拿回來使用，與告訴
    人對話的都是丙○○，不是我，我只有介紹告訴人給丙○○擔任
    公司的負責人，後續我就沒有參與等語（本院卷二第465至4
    66頁、第476至477頁）。
㈡、經查：
  1.犯罪事實一、㈠至㈦所示告訴人遭詐欺之過程，業據同案被告
    丙○○於警詢時及偵查中坦認不諱，核與證人方耀賢、○○○、○○○、○○○、○○○、○○○、○○○、○○○等人於警詢時所述大致相符(
    偵字第1248號卷第77至79頁、第95至97頁、第121至123頁、
    第223至225頁、第251至253頁、第195至196頁、第185至187
    頁、第215至221頁)，並有證人即告訴人迭於警詢時、偵查
    中證述在卷，且此部分為被告所不爭執，此外，復有臉書暱
    稱「○○○」於「權利車資訊交流」社團之貼文(偵字第1248號
    卷第81至82頁)、臉書暱稱「○○○」「○○○」個人頁面資訊(偵
    字第1248號卷第83至84頁、第103至104頁)、臉書暱稱「○○○
    」「○○○」「○○○」MESSENGER對話紀錄(偵字第1248號卷第85
    至90頁、第105至119頁、第201至205頁)、汽機車權利讓渡
    合約書翻拍照片(車號000-0000號大型重機車；偵字第1248
    號卷第91至92頁）、車號000-0000號大型重機車照片(偵字
    第1248號卷第93頁)、指認犯罪嫌疑人紀錄表(偵字第1248號
    卷第99至102頁、第139至145頁、第189至192頁、第197至20
    0頁、第255至258頁）、信用貸款契約書(偵字第1248號卷第
    125頁)、通訊軟體LINE對話紀錄(偵字第1248號卷第151、15
    9至183頁)、車號000-0000號自小客車之汽車權利讓渡書、
    汽車買賣合約書、汽(機)車買賣合約書（偵字第1248號卷第
    207、209、211至213頁)、買賣契約翻拍照片(車號000-0000
    號大型重機車；偵字第1248號卷第227頁)、轉帳交易明細(
    偵字第1248號卷第228至229頁)、暱稱 「楊 介紹買忍400」
    MESSENGER、LINE對話紀錄(偵字第1248號卷第230至250頁)
    、金飾買入登記簿翻拍照片（偵字第1248號卷第267至268頁
    )、自動櫃員機交易明細表(偵字第1248號卷第269頁)、內政
    部警政署反詐騙諮詢專線紀錄表、臺中市政府警察局第二分
    局永興派出所受理刑事案件報案三聯單、受理各類案件紀錄
    表（偵字第1248號卷第271至275頁)、臺中市政府警察局車
    輛協尋電腦書入單、車輛尋獲電腦輸入單(偵字第1248號卷
    第277至285頁)、贓物認領保管單(車號000-0000號車牌2面
    ；偵字第1248號卷第287頁)等附卷可稽，此部分之事實，堪
    以認定。
  2.被告及其辯護人雖以前詞置辯，然：
  ①同案被告丙○○於偵查中證稱：（問：於109年6月24日用LINE
    暱稱「ice」傳訊息跟乙○○稱當掛名負責人可以賺300萬的事
    是誰傳的？）：是我傳的。這個訊息是在臉書社團「八大社
    團現金交流」上看到的，我先連繫該網頁的自稱為「呂先生
    」，我不知道他的姓名，「呂先生」跟我說幫公司逃漏稅，
    掛名掛2年，2年的期間内可以賺400萬，怎麼逃漏稅沒有講
    ，我自己也知道這不是正常的事，但是我的資格不符，所以
    找一個比較符合資料的人，我來抽400萬中的100萬，由那個
    人來當人頭，我有跟丁○○○講這件事，丁○○○就幫我找到乙○○
    ，丁○○○也有打電話跟乙○○講。（問：乙○○表示在做上述的
    事情，丁○○○有持續告知他，要累積信用積分，要他配合貸
    款購買金飾的事情，是否如此？）是，是我叫丁○○○這樣跟
    乙○○講的，丁○○○確實也有跟乙○○這樣講。（問：丁○○○有無
    分到你拿到的報酬？）沒有，丁○○○單純跟我是男女朋友關
    係，我拿到的錢可能會跟她做日常花用。（問：丁○○○知不
    知道「呂先生」這個人？有沒有跟呂先生連繫過？）知道，
    她有看過「呂先生」，但沒有跟他連繫過。（問：乙○○稱，
    後來○○○對他催繳代辦信貸的費用，乙○○還有打電話給丁○○○
    ，丁○○○還有叫乙○○不要理○○○，有無此事？）有。丁○○○有
    問我，我跟丁○○○說是公司要辦信貸，請丁○○○跟乙○○說不要
    理該業務，若業務去找乙○○，可以找我過去，但後來那業務
    沒有去找乙○○。（問：你還交待丁○○○打電話責備乙○○稱，
    他自己私下給業務4萬8000元是不配合公司業務，是否如此
    ？）是。這不是公司業務交待要這樣說，是我自己決定透過
    丁○○○跟乙○○講的，我也不清楚公司的政策是什麼。（問：
    本件就算有「呂先生」這個人，你還是跟「呂先生」共犯詐
    欺罪，有何意見？）沒有意見。丁○○○雖然都有講洗金流的
    事，但她不知道有收錢的事等語（偵字第1248號卷第367至3
    72頁），是被告亦有配合撥打電話給告訴人，並非全然將手
    機交給同案被告丙○○後，即未參與本案詐騙告訴人之過程。
  ②被告於偵查中稱：（問：是否知悉於109年8月1日19時20分許
    ，在臺中市○○路0段000號 ，丙○○以告訴人買第二台車，並
    跟告訴人收總共10萬元付車款，隨後將該車自行轉賣？當時
    你也有參與游說告訴人這樣做是洗信用積分？）我不知道。
    我有說洗信用積分（改稱）我沒有自己講，我是聽丙○○在講
    洗信用積分的事，他是用我LINE跟別人講的等語（偵字第12
    48號卷第387頁）；於本院準備程序時供稱：丙○○、乙○○他
    們在搞這些東西，當時我跟丙○○是男女朋友，與乙○○還不錯
    ，我有詢問丙○○是否合法，丙○○告知我是合法等語（本院卷
    一第214頁），是被告亦清楚同案被告丙○○詐騙告訴人之過
    程，才會告知告訴人洗信用積分，以及詢問同案被告丙○○是
    否合法等情。
　③證人即告訴人於本院審理時到庭證述：（問：在你們認識之
    後，換句話說你成為丁○○○的客人之後，在你跟丙○○接觸之
    前，丁○○○是否曾經主動打電話給你，不是用文字，是打語
    音給你？）在109年6月30日晚上7時許，丁○○○有用LINE打了
    一通電話給我，時間是18分多鐘。（問：你跟丙○○接觸之前
    ，是否只有那一通？）之前就是6月30日這一通。（問：6月
    30日那一通電話講了18分鐘，跟你講什麼？）丁○○○跟我說
    她已經去掛名負責人拿到一半的報酬，這個工作是合法的沒
    有問題，只缺最後一個名額，一直跟我保證說不會有問題。
    （問：這一通電話是用話語跟你講的還是用文字？）用講話
    跟我講的。……（問：接著丁○○○除了用文字訊息跟你對話之
    外，是否也有用LINE打給你？）就是在6月30日的7點多她打
    LINE，用通話講了18分鐘。（問：因為丁○○○跟你用LINE傳
    的訊息及電話跟你講完之後，你就相信了，你才將證件及自
    然人憑證交給丙○○？）就是在當晚，再晚一點大概9點多才
    交給丙○○。（問：除了6月30日LINE的文字訊息及通話之外
    ，在前面6 月24日丁○○○是否就已經有跟你傳訊息跟你說，
    掛名當負責人可以賺300萬元的事情？）對。……（問：丁○○○
    也有跟你說你的信用不夠要增加你的信用，是否如此？）對
    。（問：丁○○○是用LINE的通話跟你電話講的還是用打文字
    的方式用LINE跟你說？）在6月30日的通話中有提到。（問
    ：所以是6月30日通話中丁○○○就已經跟你說，你的信用不夠
    要增加你的信用，所以之後要去辦一些車貸還有刷卡的事情
    ，是否如此？）她都是要我配合丙○○。（問：有沒有說之後
    要辦車貸、買金飾刷卡之類的增加信用？）這些項目丁○○○
    都沒有明講，只是丙○○在騙我做這些事情之前，我都會先跟
    丁○○○求證。（問：109年7月2日辦理車貸、7月3日刷卡買金
    飾、7月6日辦理重型機車車貸，丙○○叫你做這些事情之前，
    你是否都有再向丁○○○電話詢問一次？）是，不管是事前、
    事後或是隔一、兩天，我都會跟丁○○○做一個查證，就是確
    認。（問：確認哪一方面的事情？）確認丙○○叫我做的這些
    事情跟她當初掛名當負責人的過程是否一致。（問：就是要
    瞭解掛名當負責人這是不是你要做的內容？）對。（問：【
    請提示乙○○之偵訊筆錄第3、4頁】後來你在109年7月8日有
    再辦理信貸50萬元，其中也有把錢領出來交付給其他人，接
    著又分次匯款，又從你的帳戶提領40萬元、1萬元交給丙○○
    等等，後來又去辦了元大銀行的信用貸款。筆錄第3頁最下
    面，你跟檢察官說「因為我聯繫丁○○○她說公司要幫我繳貸
    款，不會騙我的錢，這一段是她用LINE的文字跟我講的」，
    第4頁最上面「後來丁○○○在我匯款當日打電話給我，說我不
    配合公司政策」，這些講的是否都是實在的？）對。（問：
    這也是你要依照丙○○的指示，去辦理貸款的時候，你有先聯
    繫丁○○○，瞭解這樣是不是跟所謂的當公司負責人是一致的
    ，丁○○○跟你講說不會騙你的錢，公司會幫你繳貸款，是否
    如此？）對。（問：為什麼後來丁○○○又在你匯款當日打電
    話給你，說你不配合公司的政策？）因為丙○○騙我去辦信貸
    ，他是找1個代辦業者，當初丙○○也有騙說會一次繳清信貸
    及代辦費用，因此在代辦業者知道7月15日撥款下來之後，
    他們就是要求我在當天要給付12％的代辦費用，代辦費用因
    為代辦業者有找真正的銀行業務來跟我簽信貸，銀行業務他
    是用40萬元跟代辦業者○○○回報，因為當天我從戶頭領出信
    貸的金額49萬5000元，被丙○○拿走之後，他說代辦費他和他
    們公司會處理，叫我不用擔心，可是當天下午一直到晚上，
    代辦業者就不斷以LINE的訊息或是打電話，還有一個不認識
    的人一直跟我催討代辦費用4萬8000元，還揚言要到我的住
    家及公司來找我，如果我當天晚上沒有轉帳過去的話，我當
    天下午一直聯繫丙○○及丁○○○，他們就跟我說他們跟我催叫
    我不用理，說丙○○跟公司會處理，可是我被代辦業者一直這
    樣催討，我就感受得到心生畏懼，之後我就從我的郵局戶頭
    轉帳4萬8000元給這位代辦業者○○○，之後我有跟丁○○○及丙○○講說我有先墊了這筆代辦費用，丁○○○在7月15日晚上大概1
    1點左右，用LINE打了一通電話，大概講了2分多鐘，就是打
    來罵我說為什麼我要先墊這一筆，她說我這樣會害丙○○難做
    事。（問：並且跟你說你這樣子就是不配合公司政策就對了
    ？）對。（問：不配合丙○○的意思，是否如此？）對。（問
    ：後來在109年7月28日、109年8月1日還有109年8月6日，你
    都有被詐騙，有將存款提領出來交出去，又買第二台車，又
    有匯款的行為，又結清車貸的款項，所以又把錢再交付出去
    ，這三次你是否也是在做這些動作之前、之後，都有跟丁○○○聯繫，確認是不是跟所謂的擔任公司負責人這件事情是一
    致的，才做這些動作？）事前或事後，就是在那段期間，我
    都會跟丁○○○告知，丙○○和他們聲稱的公司業務就是騙我去
    做這件事，我都有傳訊息跟講。（問：丁○○○的回應是否就
    是瞭解？）中間我也會擔心，因為從我的郵局戶頭一直拿錢
    出去，我也跟她說會不會有問題，她一直跟我表示說不會有
    問題，有事她會負責的訊息。（問：剛才你回答檢察官說，
    丙○○每一次詐騙你的行為，要你所謂的累積信用積分，不管
    是辦車貸還是買黃金，你都會跟丁○○○確認，你確認的方式
    是文字還是打語音電話？）除了LINE的訊息之外，我分別在
    109年7月2日、7月10日、7月24日都有丁○○○見面，並且提及
    這些事情。（問：你是否有用LINE傳文字訊息跟丁○○○確認
    丙○○要你做的事情？）是，有用文字。（問：你如何確認LI
    NE的那一邊是丁○○○本人？）在過程當中，除了那三天跟她
    見面之外，有幾天日期丁○○○會在LINE裡面提到她要去風城
    工作的事情，並且丁○○○也曾經跟我說，叫我不要跟丙○○說
    她在從事性交易工作的事情，所以我認為就是丁○○○本人在
    跟我通訊息。（問：你說丁○○○曾經跟你說不要讓丙○○知道
    她在從事性交易的這些話，是否用文字跟你講？）當面跟我
    講。……（被告問：這三天你有來找過我，但你是來找我約會
    還是要找我問問題？）報告法官，因為丁○○○在我被詐騙的
    這段期間，我都一直有跟她要求要跟她見面來提這件事情，
    但是丁○○○都表示她沒空要什麼的，因此我只好在她有上班
    的時候，去她工作的地點找她。我是要找她問這些問題等語
    （本院卷二第185至205頁）。
  ④而依卷內通訊軟體LINE對話紀錄擷圖所示：
　　
　　
　　
　　
　　(本院卷第267頁)
    被告於109年6月24日起即開始向告訴人遊說擔任公司人頭負
    責人，並向告訴人訛稱其朋友已經擔任人頭負責人且已拿到
    報酬了等語。
　　
　　
　　
　　
　　(本院卷第273至274頁)
    被告於109年6月25日曾與告訴人語音通話2分19秒，倘若同
    案被告丙○○係在被告毫不知情之狀況下，持被告之行動電話
    與告訴人對話，且同案被告丙○○於與告訴人對話後立即刪除
    紀錄，則被告理應於通話時即應可發現同案被告丙○○私自使
    用其行動電話與告訴人聯繫；再由該次語音通話後之當天晚
    上及翌日，同案被告丙○○又能順利地冒用被告之身分毫無破
    綻地接續與告訴人聊天及關心，顯非合理。
　　
　　
    
　　(本院卷第289頁至第291頁)
    被告於109年6月30日曾與告訴人語音通話18分33秒，通話結
    束，告訴人隨即表示「等一下會去腳（應為繳之誤）資料」
    、「我要出發去交資料了」，核與告訴人於本院審理時證述
    ：丁○○○有用LINE打了一通電話給我，時間是18分多鐘，丁○○○跟我說她已經去掛名負責人拿到一半的報酬，這個工作是
    合法的沒有問題，只缺最後一個名額，一直跟我保證說不會
    有問題等語相符，顯然該通話內容係被告遊說告訴人擔任公
    司掛名負責人之事，告訴人並因此決定擔任公司掛名負責人
    。
　　
　　(本院卷第331頁)
    被告於109年7月15日曾與告訴人語音通話2分26秒，且被告
    於通話後仍繼續安撫告訴人，雙方通話並提及「楊先生說明
    天再找我」、「你這樣會讓楊先生很難做事」等語，是告訴
    人對話之對象顯然並非同案被告丙○○。
　　
　　
　　
　　
　　(本院卷第423頁)
    被告於109年9月12日與告訴人語音通話6分41秒，依該通話
    時間之前後文字，雙方均係討論告訴人當人頭後碰到的問題
    ，且於通話後，告訴人隨即又要求「你再打來一次」、「用
    電話說」，顯然與告訴人當時通話之一端為被告本人，否則
    告訴人不會再次要求直接以電話對話。
　⑤是依本案卷附之LINE對話內容，核與告訴人於本院審理時之
    證述內容相符，並無相互抵觸或矛盾之處；且依全篇LINE對
    話內容（本院卷第267至441頁），告訴人無時無刻噓寒問暖
    ，並多次邀約吃飯、喝酒、分享心情，足見告訴人當時有意
    追求被告，倘若非被告與同案被告丙○○有謀議之情，同案被
    告丙○○豈能獨自應付而不露餡，又倘若全篇LINE對話內容之
    文字及語音均係由同案被告丙○○獨自完成，則告訴人通話時
    必能發現，如此告訴人絕對不可能依據「IcE」帳號所指示
    要配合同案被告丙○○辦理相關貸款，是上開對話中，可知被
    告與同案被告丙○○間就施用詐術有犯意聯絡及行為分擔。至
    同案被告丙○○雖於警詢時供稱：是我拿女友的手機跟乙○○打
    字聯絡，從頭到尾都是我騙他的，跟我女友沒關係，她並不
    知情，我打完字後就刪除對話紀錄等語，然此顯與卷附全篇
    LINE對話內容並不相符，且與情理有違，應係同案被告丙○○
    基於男女朋友之情誼而刻意迴護被告之詞，不足採信。
　⑥至辯護人於最後一次審理期日，推論上開LINE對話內容中之
    語音通話，應是由同案被告丙○○委由其他女性聲音與告訴人
    通話，……。然上開通話時間分別為2分19秒、18分33秒、2分
    26秒、6分41秒，時間均非短暫，倘若由另1名陌生之女子與
    告訴人通話，豈有不被告訴人察覺異樣之理？況且同案被告
    丙○○於警詢時、偵查中均未曾供述有另1名女子參與本案詐
    騙之情，甚至於偵查中已明確供稱：丁○○○幫我找到乙○○，
    丁○○○也有打電話跟乙○○講，……是我叫丁○○○持續跟乙○○講要
    累積信用積分、要配合貸款購買金飾，丁○○○確實也有跟乙○○這樣講，……丁○○○有問我，我跟丁○○○說是公司要辦信貸，
    請丁○○○跟乙○○說不要理該業務，若業務去找乙○○，可以找
    我過去，但後來那業務沒有去找乙○○，……我自己決定透過丁○○○打電話責備乙○○，稱他自己私下給業務4萬8000元是不配
    合公司業務，……丁○○○都有講洗金流的事，……等語（偵字第1
    248號卷第367至372頁）；以及被告於偵查中一度坦承：我
    有說洗信用積分的事等語（偵字第1248號卷第387頁）；再
    參以告訴人於審理時證稱：分別在109年7月2日、7月10日、
    7月24日都有丁○○○見面，並且提及這些事情等語，且經被告
    於當庭對質時亦不否認告訴人在這三天確有找過被告乙情（
    本院卷二第200至201頁）。顯然，辯護人推論上開LINE對話
    內容中之語音通話係由另1名女性與告訴人通話，尚不足採
    。
　⑦綜上，被告與辯護人之辯詞，與卷內客觀事證及一般經驗法
    則均未符，顯係臨訟卸責之詞，不足採信。
㈢、綜上所述，本案事證明確，被告確有共同詐欺取財之犯行洵
    堪認定，應依法論科。
三、論罪科刑： 　　
㈠、核被告所為，係犯刑法第339條第1項詐欺取財罪。
㈡、公訴意旨雖認被告係構成刑法第339條之4第1項第2款之三人
    以上共同犯詐欺取財罪，惟刑法第339條之4第1項所列各款
    之構成要件事實既為刑罰權成立之事實，即屬於應嚴格證明
    主、客觀要件之事項，而細繹本案被告之供述、同案被告丙○○之供述、證人即告訴人之證述及全篇line之對話內容觀之
    ，僅足認定被告有參與遊說告訴人成為公司掛名負責人、附
    和同案被告丙○○之詐術、安撫告訴人配合同案被告丙○○之詐
    術，其餘操作過程之細節均由同案被告丙○○負責，則被告對
    於詐欺之過程尚有「呂先生」共同為之乙節，實無證據顯示
    被告主觀上知情或客觀上有直接聯繫。至同案被告丙○○雖於
    偵查中證稱：（問：丁○○○知不知道「呂先生」這個人？有
    沒有跟「呂先生」連繫過？）知道，她有看過「呂先生」，
    但沒有跟他連繫過等語（偵字第1248號卷第370頁），然依
    此供述內容，被告僅看過「呂先生」，主觀上是否知悉「呂
    先生」有參與詐騙告訴人？擔任何角色？負責之任務？亦或
    僅係單純碰過面？因檢察官就此部分未追問，仍屬不明，尚
    難以此即認被告明知本案除同案被告丙○○外，尚有「呂先生
    」亦參與本案詐騙告訴人之過程。是被告雖與同案被告丙○○
    有共同詐欺之犯意聯絡及行為分擔，然是否確信或預見本案
    參與人數為3人以上？依卷內資料仍有疑慮，尚待釐清查證
    ，而同案被告丙○○於本院審理中從未到庭，現已通緝在案，
    依罪證有疑、利歸被告原則，爰認被告對於本案詐騙犯行，
    主觀上並無預見係3人以上共同所為本件犯行，不構成三人
    以上共同犯詐欺取財罪，僅得認定構成普通詐欺取財罪，是
    本案被告應僅係犯刑法第339條第1項之普通詐欺罪，而非起
    訴書所載之刑法第339條之4第1項第2款三人以上共同犯詐欺
    取財罪，兩罪之基本事實同一，且罪名係由重變輕，不影響
    被告訴訟上之防禦（最高法院97年度台上字第919號判決意
    旨參照），爰依刑事訴訟法第300條規定變更起訴法條，附
    此敘明。
㈢、刑法上之接續犯，乃係數行為於同時同地或密切接近之時地
    實施，侵害同一之法益，各行為之獨立性極為薄弱，依一般
    社會健全觀念，在時間差距上，難以強行分開，在刑法評價
    上，以視為數個舉動之接續施行，合為包括之一行為予以評
    價，較為合理（最高法院86年台上字第3295號判決意旨參照
    ）。被告、同案被告丙○○對告訴人於密接時間為上開行為，
    係基於詐欺告訴人之單一目的所為，其侵害之法益同一，時
    間緊接，具有反覆性及延續性，依一般社會健全觀念，應視
    為數個舉動之接續施行，屬接續犯，而為包括之一罪。
㈣、被告與同案被告丙○○間，就本案詐欺取財之犯行，有犯意聯
    絡及行為分擔，應依刑法第28條之規定，論以共同正犯。
㈤、以行為人之責任為基礎，審酌被告前無犯罪前科，有臺灣高
    等法院被告前案紀錄表1份在卷可佐，素行尚可，卻與同案
    被告丙○○一同利用告訴人對其有意追求，而為本案犯行，致
    告訴人受有鉅額之財產損害，被告與同案被告丙○○等人為圖
    私利，以不法手段詐騙告訴人，破壞社會間之信賴，所為應
    予非難。又被告犯後否認犯行，迄今未與告訴人和解，亦未
    賠償告訴人所受之損失，犯後態度不佳，告訴代理人並因而
    表示希望對被告從重量刑等語（本院卷二第478頁）。復斟
    酌被告之犯罪動機、手段，及於本院審理時自述之智識程度
    及家庭經濟生活狀況（本院卷二第477頁）等一切情狀，量
    處如主文欄所示之刑，以示懲儆。
㈥、末按犯罪所得，屬於犯罪行為人者，沒收之；前2項之沒收，
    於全部或一部不能沒收或不宜執行沒收時，追徵其價額，刑
    法第38條之1第1項前段、第3項定有明文。又沒收犯罪所得
    之範圍，應僅以行為人實際因犯罪所獲得之利益為限，倘行
    為人並未因此分得利益，或缺乏證據證明行為人確實因犯罪
    而有所得，自不應憑空推估犯罪所得數額並予以宣告沒收，
    以免侵害行為人之固有財產權。經查，本案告訴人遭詐騙之
    款項，均由同案被告丙○○或「呂先生」取得，並無證據足認
    被告有直接獲得不法犯罪所得；至同案被告丙○○雖稱：丁○○○單純跟我是男女朋友關係，我拿到的錢可能會跟她做日常
    花用等語，然仍僅係間接享受利益，而非直接獲得不法所得
    ，爰依上說明，不於本案被告主文項下宣告沒收或追徵犯罪
    所得。
四、被告及其選任辯護人聲請調查證據部分：按當事人、代理人
    、辯護人或輔佐人聲請調查之證據，法院認為不必要者，得
    以裁定駁回之。下列情形，應認為不必要：一、不能調查者
    。二、與待證事實無重要關係者。三、待證事實已臻明瞭無
    再調查之必要者。四、同一證據再行聲請者，刑事訴訟法第
    163條之2定有明文。次按刑事訴訟法第163條之2既賦予法院
    就當事人聲請調查之證據決定其應否調查之權，則法院倘已
    盡調查之職責，並獲得充分之心證，自無就全部聲請之證據
    ，均有一一予以調查之義務，僅就不予調查之理由為必要之
    說明，即屬合法（最高法院著有76年台上字第3317號判決意
    旨可資參照）。本案辯護人雖聲請請求傳喚同案被告丙○○，
    以證明被告未參與本件詐欺取財之犯行。惟查，同案被告丙○○經本院合法傳喚未到，復拘提無著，現已通緝中，有本院
    送達證書、通緝書、臺灣高等法院被告前案紀錄表等在卷可
    稽，況本案被告與同案被告丙○○間就詐欺告訴人乙事，依卷
    內現存證據，已足認定有犯意聯絡及行為分擔，均已如前所
    述。從而，就證人即同案被告丙○○部分，乃屬刑事訴訟法第
    163條之2第2項第1款、第3款不能調查之證據，且待證事實
    已臻明瞭無再調查之必要，爰依同條第1項規定，不予調查
    ，附此敘明。
據上論斷，應依刑事訴訟法第299條第1項前段，判決如主文。
本案經檢察官黃靖珣提起公訴，檢察官甲○○到庭執行職務。
中    華    民    國   111    年    11    月    25    日
                  刑事第十一庭  審判長法  官  田德煙 
                                      法  官  郭勁宏
                                      法  官  王曼寧
以上正本證明與原本無異。
如不服本判決應於收受送達後20日內向本院提出上訴書狀，並應
敘述具體理由；其未敘述上訴之理由者，應於上訴期間屆滿後20
日內向本院補提理由書（均須按他造當事人之人數附繕本）「切
勿逕送上級法院」。
告訴人或被害人如不服判決，應備理由具狀向檢察官請求上訴，
上訴期間之計算，以檢察官收受判決正本之日起算。
　　　                                書記官  陳玲誼
中　　華　　民　　國　　111 　年　　11　　月　　25　　日
所犯法條　　
中華民國刑法第339條
（普通詐欺罪）
意圖為自己或第三人不法之所有，以詐術使人將本人或第三人之
物交付者，處5年以下有期徒刑、拘役或科或併科50萬元以下罰
金。
以前項方法得財產上不法之利益或使第三人得之者，亦同。
前二項之未遂犯罰之。